【裁判字號】    93,訴,737
【裁判日期】    950420
【裁判案由】    偽證
【裁判全文】
臺灣臺南地方法院刑事判決               93年度訴字第737號
    公  訴  人  臺灣臺南地方法院檢察署檢察官
    被      告  乙○○
    選任辯護人  彭大勇律師
                林士龍律師
上列被告因偽證案件，經檢察官提起公訴（92年度偵字第12342
號），本院判決如下：
    主  文
乙○○證人，於檢察官偵查時，於案情有重要關係之事項，供前
具結，而為虛偽陳述，處有期徒刑肆月。
    事  實
一、乙○○前於位在臺南縣永康市○○街九七號五樓「良美町電
    子遊藝場」擔任晚班會計小姐一職，其明知該遊藝場係以所
    擺設之電子遊戲機具，供與不特定人賭博財物，並可由把玩
    之客人將所剩之機臺分數（洗分）兌換成現金。其竟於民國
    （下同）九十二年十一月十一日下午四時二十分許，在臺灣
    臺南地方法院檢察署檢察官偵查九十二年度偵字第一一六一
    二號案件進行訊問時，以證人身分供前具結，就案情有重要
    關係之事項，即警方現場所查獲另一店員陳盈雅（業經本院
    九十三年度易字第五七七號判決，現上訴由臺灣高等法院臺
    南分院審理中）係兌換予賭客甲○○（業經本院九十三年度
    易字第五七七號判決，現上訴由臺灣高等法院臺南分院審理
    中）賭金新臺幣（下同）一千五百元之事實，故為虛偽不實
    ，內容為：「（檢察官問：甲○○說九十二年十月二十二日
    一、二時，有跟你借一千五百元？）有。」、「（檢察官問
    ：有何意見？）我有借一千五百元代幣給甲○○」之證述，
    有意以此配合陳盈雅及甲○○前所為甲○○有向乙○○借用
    一百五十枚代幣（價值一千五百元），所以向陳盈雅借一千
    五百元現金，以便返還隨後將上大夜班之乙○○等情之供述
    ，有足生影響該案偵查及裁判結果之虞。
二、案經臺灣臺南地方法院檢察署檢察官主動檢舉偵查起訴。
    理  由
一、訊據被告乙○○固不否認其於九十二年十月二十三日上午四
    時四十分至五時二十分，在臺南市警察局復興派出所，接受
    警方就所查獲賭客甲○○所持之現金一千五百元，究竟係店
    員陳盈雅交付予甲○○之賭資，或甲○○有意返還先前向被
    告乙○○所借代幣而向陳盈雅借款乙事進行詢問時，證述內
    容為：「（警員問：據甲○○稱其於九十二年十月二十二日
    一至二時許，至店把玩機臺時有向你借一千五百元代幣，有
    無此事？）沒有。（警員問：有沒有向你借貸幣一百五十元
    ？）沒有向我借代幣。」等之陳述，表示自己未曾借出一千
    五百元之現金或代幣予甲○○。但其於九十二年十一月十一
    日下午四時二十分許，在臺灣臺南地方法院檢察署檢察官偵
    查九十二年度偵字第一一六一二號案件，進行訊問時，復以
    證人身分供前具結，改證述：「（檢察官問：甲○○說九十
    二年十月二十二日一、二時，有跟你借一千五百元？）有。
    」、「（檢察官問：有何意見？）我有借一千五百元代幣給
    甲○○」，表示自己有借代幣給賭客甲○○等情，惟矢口否
    認其有於偵查時或審理中為偽證乙節，並辯稱：我沒有說謊
    ，我有借錢給甲○○云云。被告之選任辯護人亦為被告辯護
    稱：檢察官起訴事實係認被告如果確實沒有借錢給甲○○，
    就成立偽證罪，但是，不管甲○○與陳盈雅此一千五百元係
    借到的錢，或洗分得來的錢，被告想如何運用錢係自己的事
    ，賭博罪之成立與否，與甲○○是否有向被告借過代幣一事
    無關，就算被告事前沒有借甲○○代幣，也跟賭博罪有無成
    立沒有關係，況被告並沒有說謊，本件不符合刑法偽證罪之
    構成要件，只要不影響裁判結果，被告行為就不符合偽證罪
    之法定構成要件等語。
二、經查：
    （一）、被告乙○○分別於九十二年十月二十三日，在臺南
            市警察局復興派出所警詢時、於九十二年十一月十
            一日，在臺灣臺南地方法院檢察署偵訊時，分別有
            上揭內容之證（陳）述，此有警察局偵訊（調查）
            筆錄、地檢署訊問筆錄各一份可按，已可認定。而
            案外人（另案被告）甲○○、陳盈雅所涉賭博案件
            ，檢察官提起公訴後，業經本院於九十五年一月十
            九日，以九十三年度易字五七七號判決，判處杜素
            品罰金八千元；陳盈雅有期徒刑六月（現上訴臺灣
            高等法院臺南分院審理中），此亦有本院九十三年
            度易字五七七號影印卷宗及刑事判決在卷足佐，而
            得認定。
    （二）、又案外人（另本院九十三年度易字五七七號賭博案
            件之被告）陳盈雅、甲○○於臺灣臺南地方法院檢
            察署九十二年度偵字第一一六一二號賭博案件偵查
            中、本院九十三年度易字第五七七號賭博案件審理
            中，對於警方在前開店內現場查獲之一千五百元現
            金，均辯稱：甲○○曾於案發前一天，向大夜班店
            員即被告乙○○借用一百五十枚代幣（價值一千五
            百元），因公司規定，隔班即無法用代幣返還，所
            以甲○○才向伊借一千五百元，要還給隨後上大夜
            班的乙○○云云。然而，依據本案被告乙○○於警
            詢時所為：其未曾將一百五十枚代幣或一千五百元
            借予甲○○等語（見警卷第十三頁）之證述，顯與
            另案被告陳盈雅及甲○○前揭辯解相悖。而參酌本
            案被告乙○○於案發後，未逾五小時即前往警局製
            作警詢筆錄，其對於案發當日或前一日，有否將代
            幣或現金借予甲○○乙事，當記憶清楚。且證人即
            警員謝東呈於本院審理時亦結證稱：九十二年十月
            二十三日凌晨，經警員查獲本案良美町電子遊戲場
            後，我被通知過去支援，我到那裡時，被告不在場
            ，在場的是陳盈雅，被告事後才到派出所，並由我
            訊問並製作筆錄，我訊問被告時，她說甲○○沒有
            跟她借代幣，而當時訊問被告時，甲○○委任之陳
            宏義律師也在場，被告應該沒有不實陳述的可能。
            被告係由我同事載去派出所，我製作筆錄前，並沒
            有聽到或看到有人對被告說話，我有依照被告梁雅
            惠之陳述據實記載等語、證人即警員宗明坤於本院
            審理時亦結證稱：我的印象中，被告在派出所那段
            時間，我沒有和她交談過，也沒有聽到或事後知道
            有那一位警員同仁，告訴被告若說借錢給甲○○，
            會構成賭博罪的話。而且在我以往查緝賭博性電玩
            經驗中，也沒聽說過有店員借錢或代幣給賭客的事
            情等語（均見本院卷九十三年十一月二十五日審判
            筆錄），足認被告於另案警詢時所為之陳述，乃出
            於其自由意願所為，非因遭受強暴、脅迫、利誘、
            詐欺等不正方法不得已所為之證述無誤。另外，復
            徵之本案被告乙○○於警詢中亦證稱：櫃檯小姐雖
            可借客人代幣或現金，但必須由櫃檯小姐向公司借
            ，等於是櫃檯小姐欠公司，再由櫃檯小姐以自己名
            義借給客人等語（見警卷第十三頁）詳確，因「良
            美町電子遊藝場」之櫃檯店員確有將代幣或現金出
            借客人之前例，故若案外人陳盈雅、甲○○二人辯
            解屬實，被告乙○○根本無庸因畏懼違反店內常規
            而否認案發前一日將代幣一百五十枚借予甲○○之
            事情，故本院認為依據被告乙○○在另案賭博罪所
            為之前後證述情節以觀，自以其於警詢時所為之證
            詞始為可採。至於本案被告乙○○嗣於另案賭博案
            件偵查中，雖以證人身分翻異前詞，改稱：案發前
            一日曾陸續借給甲○○共計一百五十枚代幣，價值
            一千五百元，但警員載伊前往警局時，「在警車上
            」跟伊說，如果伊有借甲○○一千五百元，就是賭
            博罪的共犯，所以伊在警詢時才否認有借用代幣之
            事云云。惟證人（即臺南縣永康分局復興派出所副
            所長）吳清源於偵查中已對此具結證稱：因甲○○
            說向陳盈雅借一千五百元，是要還給乙○○，我認
            為有必要請乙○○來說明，所以請復興派出所的警
            員載乙○○過來，但製作筆錄的是永康分局一組的
            警員，所以載乙○○的警員，根本不知道陳盈雅或
            甲○○供述的內容，當然不可能在警車上跟乙○○
            講什麼等語（見偵查卷第八至十頁），而被告梁雅
            惠於偵查中當場聽聞證人吳清源前揭證述後，又改
            辯稱：警員告知伊會成為賭博共犯的地點，不是在
            警車上，而是「在復興派出所」云云，然此已與其
            於另案賭博案件偵查之初所述情形不符，被告梁雅
            惠對於警員告知脅迫語詞之地點，究竟係在警車上
            ，還是在派出所內，隨偵查及審理之進行而前後證
            述反覆，顯見其於偵查後始改稱：其有出借代幣及
            因受警方脅迫誤導，才為警詢時之前揭陳述等節，
            均係為迴護陳盈雅及甲○○之詞，並無足採。綜上
            ，本院依據前開調查證據之結果，認為被告於九十
            二年十月二十三日警詢時所為之證述為真實，其另
            於九十二年十一月十一日偵查時具結所為之證詞顯
            然為虛偽無疑。而此亦經另案即本院九十三年度易
            字五七七號賭博案件判決採同一見解，進而作為認
            定另案被告甲○○、陳盈雅等所犯賭博案件有罪之
            理由。
    （三）、而按司法院院字第一七四九號解釋謂：民刑訴訟法
            院既於證人具結前，應告以具結義務及偽證之處罰
            等程序，規定甚詳，若未履行此等程序而命其具結
            ，縱其陳述虛偽，不能依刑法第一百六十八條偽證
            罪論科。依此解釋文中之文字語，可以明瞭民刑訴
            訟法就證人作證之法定程序及內容，係一強制規定
            ，查被告於九十二年十一月十一日在臺灣臺南地方
            法院檢察署九十二年度偵字第一一六一二號賭博案
            件作證時，已經承辦檢察官諭知具結義務及偽證處
            罰，命其朗讀結文後命具結，有訊問筆錄在卷可佐
            ，且卷存之證人結文亦記載「今因甲○○賭博一案
            到場為證人，謹當據實陳述，決無匿、飾、增、減
            。此結。」，有證人結文（訊問前）一紙在卷可稽
            ，核已踐行刑事訴訟法第一百八十七條至第一百八
            十九條所規定具結應履行之法定程序，其具結自屬
            有效，故如被告具結後仍為虛偽不實之陳述，當應
            負偽證罪責至明。
    （四）、再按刑法上之偽證罪，不以結果之發生為要件，一
            有偽證行為，無論當事人是否因而受有利或不利之
            判決，均不影響其犯罪之成立。而該罪所謂於案情
            有重要關係之事項，則指該事項之有無，足以影響
            於裁判之結果者而言（最高法院七十一年臺上字第
            八一二七號判例意旨可資參照）。且按所謂於案情
            有重要關係之事項，係指該事項之有無，足以影響
            於裁判之結果，且因與案件之真正事實相悖，而足
            以陷偵查或審判於錯誤之危險者而言，蓋證人就此
            種事項為虛偽之陳述，則有使偵查、裁判陷於錯誤
            之危險，故以之為偽證罪。被告於前開偵訊時所為
            虛偽陳述即其有借價值一千五百元代幣予甲○○等
            詞，將導致另賭博案件承審檢察官及法官認定「警
            方當日現場查獲之一千五百元現金，是否為賭客杜
            素品在『良美町電子遊藝場』對賭完洗分後，由店
            員陳盈雅交付予甲○○其贏取之賭金」此一事實成
            立與否結果不同，而此顯屬關係另案被告陳盈雅、
            甲○○之行為，是否與賭博罪構成要件相繩之重要
            事項，被告為上揭虛偽之結證內容，自屬就案情有
            重要關係之事項。其具結所為不實證述既已足使偵
            查及審理結果生認定錯誤之危險，縱承辦另案賭博
            案件之檢察官及法官均未採信被告於偵查中所為上
            開虛偽之結證內容，且仍為另案被告甲○○、陳盈
            雅不利之（起訴處分、有罪判決）認定，然揆諸上
            開說明，亦不因此而影響被告偽證犯罪之成立。
    （五）、綜上所述，被告前開所辯，應係卸責脫免之詞，不
            足採信。本件事證明確，被告偽證犯行，堪以認定
            ，應依法論科。
三、核被告乙○○所為，係犯刑法第一百六十八條之偽證罪。爰
    審酌被告無前科，素行尚佳，有臺灣高等法院被告前案紀錄
    表一份可按，其於偵查中，以證人身分具結後，竟仍罔顧法
    律課予證人應為真實陳述之義務，故為虛偽陳述，影響真實
    發現及對犯罪之偵查，而其所為係對另案被告為有利之虛偽
    陳述，尚非陷人於罪之惡性重大，惟其一再狡辯，顯不知悔
    改，犯罪後之態度明顯不佳等一切情狀，量處如主文所示之
    刑，以示懲儆。
據上論斷，應依刑事訴訟法第二百九十九條第一項前段、刑法第
一百六十八條，判決如主文。
本案經檢察官丙○○到庭執行職務。
中    華    民    國    95    年    4     月    20    日
                      刑事第六庭  審判長法  官  張瑛宗
                                        法  官  陳映佐
                                        法  官  徐千惠
以上正本證明與原本無異。
如不服本判決，應於判決送達後10日內，向本院提出上訴狀。
                                        書記官  吳美瑤
中    華    民    國    95    年    4     月    20    日
附錄本案論罪科刑法條：
中華民國刑法第168條
(偽證罪) 於執行審判職務之公署審判時或於檢察官偵查時，證
人、鑑定人、通譯於案情有重要關係之事項，供前或供後具結，
而為虛偽陳述者，處七年以下有期徒刑。


司法院資訊處製作；財團法人民間司法改革基金會備份。
